【裁判字號】    96,上易,2905
【裁判日期】    970131
【裁判案由】    妨害自由等
【裁判全文】
臺灣高等法院刑事判決                96年度上易字第2905號
上  訴  人
即  被  告  甲○○
選任辯護人  李永裕  律師
上列上訴人因妨害自由等案件，不服臺灣臺北地方法院96年度易
字第2574號，中華民國96年11月14日第一審判決（起訴案號：臺
灣臺北地方法院檢察署96年度偵字第16428號），提起上訴，本
院判決如下：
    主  文
原判決關於甲○○被訴恐嚇部分撤銷。
甲○○被訴恐嚇部分，無罪。
    理  由
一、公訴意旨略以：被告甲○○與乙○○皆為經營救護車救送業
    務，具有商業競爭關係而相處不睦，甲○○竟基於恐嚇之故
    意，於民國（下同）95年10月4日下午4時許，在臺北市○○
    區○○路臺大醫院急診室前走道之公眾得以共見共聞場合，
    駕駛救護車加速後，急速行駛至距乙○○前方不到1公尺處
    後煞車，並致告訴人乙○○心生畏懼；因認被告此部分所為
    涉犯刑法第305條之恐嚇罪嫌云云。
二、公訴人認被告涉有右揭犯行，無非以：(一)告訴人乙○○之指
    述；(二)證人陳楨龍之證述證明被告與告訴人曾有口角衝突，
    被告在上開時地有開車，當時比較過份一點，並對告訴人說
    要撞死告訴人等語；(三)臺灣士林地方法院95年度易字第610
    號刑事判決、臺灣士林地方法院檢察署94年度偵字第6753號
    、95年度偵字第2834號起訴書、不起訴處分書，證明被告有
    同類型之前案，證明被告有恐嚇及妨害名譽之主觀犯意；為
    其主要之論據。惟訊據被告堅決否認有任何恐嚇犯行，辯稱
    ：伊因不滿告訴人跨區經營而與告訴人爭論，伊雖開車到場
    ，但沒有駕車朝告訴人衝去，沒有恐嚇之意思云云。
三、按犯罪事實應依證據認定之，無證據不得認定其犯罪事實；
    不能證明被告犯罪者，應諭知無罪之判決，刑事訴訟法第
    154條第2項、第301條第1項分別定有明文。次按告訴人之告
    訴，係以使被告受刑事訴追為目的，是其陳述是否與事實相
    符，仍應調查其他證據以資審認。認定犯罪事實所憑之證據
    ，雖不以直接證據為限，間接證據亦包括在內；然而無論直
    接或間接證據，其為訴訟上之證明，須於通常一般之人均不
    致有所懷疑，而得確信其為真實之程度者，始得據為有罪之
    認定，倘其證明尚未達到此一程度，而有合理之懷疑存在時
    ，事實審法院復已就其心證上理由予以闡述，敘明其如何無
    從為有罪之確信，因而為無罪之判決，尚不得任意指為違法
    。刑事訴訟法第161條已於民國91年2月8日修正公布，其第
    一項規定：檢察官就被告犯罪事實，應負舉證責任，並指出
    證明之方法。因此，檢察官對於起訴之犯罪事實，應負提出
    證據及說服之實質舉證責任。倘其所提出之證據，不足為被
    告有罪之積極證明，或其指出證明之方法，無從說服法院以
    形成被告有罪之心證，基於無罪推定之原則，自應為被告無
    罪判決之諭知；本件原審審判時，修正之刑事訴訟法關於舉
    證責任之規定，已經公布施行，檢察官仍未提出適合於證明
    犯罪事實之積極證據，並說明其證據方法與待證事實之關係
    ；原審對於卷內訴訟資料，復已逐一剖析，參互審酌，仍無
    從獲得有罪之心證，因而維持第一審諭知無罪之判決，於法
    洵無違誤。最高法院52年台上字第1300號、76年台上字第49
    86號、92年台上字第128號分別著有判例。經查：
  (一)關於本案被害人所告訴之事實，已據告訴人乙○○於檢察官
    偵查中詳確指明：於95年10月4日下午4點在臺大（醫院）的
    門口，伊跟同事在急診室的門口，被告用連安救護車撞伊，
    被告說「你爸撞給你死，幹你XX、幹你娘雞巴、祖公祖媽、
    臭雞巴（台語）」，恐嚇部分是他開車衝撞伊，對伊生命造
    成威脅云云（見他字第3406號卷第25頁、第26頁）。則告訴
    人乙○○所告訴之被告恐嚇犯行，係指被告有駕駛連安救護
    車衝撞（或作勢衝撞）告訴人之行為，合先敘明。
  (二)告訴人乙○○於警詢中雖曾指述被告有駕駛救護車衝撞告訴
    人之行為，然此部分之陳述業據被告否認其證據能力。公訴
    人又未能說明有如何依據足認告訴人乙○○於警詢中之指述
    ，有特別可信之傳聞法則例外情事。則告訴人乙○○於警詢
    中之此部分指述，應屬被告以外之人於審判外之言詞陳述，
    依刑事訴訟法第159條第1項之規定，不得作為證據。又，告
    訴人乙○○於檢察官偵查中，並未經以證人之身份具結，其
    所為之指述，亦無證據能力。
  (三)證人丙○○在本院審理中具結證稱：（辯護人問：是否知道
    告訴人與被告於95年10月4日於台大醫院門口發生爭執的事
    情？）知道；（問：你當時有無在場？）有；（問：全程在
    場嗎？）對；（問：他們當時的情形為何？）當時我在門口
    抽煙，許先生站在旁邊，吳先生開車過來，看到他們好像在
    爭吵，但是他們爭吵的內容我不清楚；（問：被告有無開車
    要衝撞許先生？）好像沒有吧，我看到的是沒有；（問：吳
    先生有無對許先生說「恁爸撞給你死」這句話？）這句話好
    像沒有；... （問：從你在現場到你離開為止，吳先生有無
    下車？）他一直在車上；（問：他的車子距離許先生多遠？
    ）這個我不清楚，好像在旁邊而已，吳先生坐在車裡，車窗
    搖下來，許先生站在駕駛座旁邊；（檢察官問：他們爭吵多
    久之後你離開？）大約是十幾分鐘後我離開；（問：你在場
    時，你也是同樣站在吳先生駕駛座那邊嗎？）是；（問：以
    你當時站的位置，吳先生的車有可能撞向你嗎？）沒辦法，
    我是站在許先生的前面，他的車子是與許先生並行許先生跟
    我有些距離；（問：有可能撞向許先生嗎？）如果故意的話
    ，他只要把方向盤一轉就可以撞到；（辯護人問：吳先生的
    車子的位置與許先生站的位置，當時吳先生是否可以開車撞
    到許先生？）因為他們是平行的，所以我認為不太可能，如
    果方向盤打死之後一定是撞到花園不是撞到人云云（見本院
    97年1月10日審判筆錄）。
  (四)另在場證人陳楨龍雖曾於檢察官偵查中具結證稱：被告當時
    比較過份一點，就說要撞死告訴人等語（見偵字卷第8頁）
    。然觀諸該證人之上開證言，僅足證明被告當時或有此等言
    語，而尚不足證明被告確實有駕駛車輛衝撞、或作勢衝撞告
    訴人之行為。
  (五)至於，公訴人所提出之臺灣士林地方法院95年度易字第610
    號刑事判決、臺灣士林地方法院檢察署94年度偵字第6753號
    、95年度偵字第2834號起訴書、不起訴處分書，僅足證明被
    告有同類型之前案，而不足證明被告有為本案之恐嚇犯行。
  (六)揆諸前揭最高法院52年台上字第1300號判例意旨，自難以告
    訴人唯一且無證據能力之警詢、檢察官偵查中之指述，執為
    被告論罪科刑之依據。
四、此外，復查無其他積極證據足認被告有公訴人所指之此部分
    恐嚇犯行，被告關於被訴恐嚇部分之犯罪尚屬不能證明。原
    審未及詳查，遽就被告被訴恐嚇部分亦併予論罪科刑，自有
    未當。被告之上訴意旨執以指摘原判決關於被告被訴恐嚇部
    分不當，為有理由；應由本院將原判決關於被告被訴恐嚇部
    分撤銷；改為被告被訴恐嚇部分無罪之諭知。
據上論斷，應依刑事訴訟法第369條第1項前段、第364條、第301
條第1項前段，判決如主文。
本案經檢察官陳玉珍到庭執行職務。
中    華    民    國    97    年    1     月    31    日
                  刑事第十庭    審判長法  官 楊炳禎
                                      法  官 朱光仁
                                      法  官 陳博志
以上正本證明與原本無異。
不得上訴。
                                      書記官 陳嘉文
中    華    民    國    97    年    2     月    1     日


司法院資訊處製作；財團法人民間司法改革基金會備份。
